臺灣基隆地方法院刑事判決　　　　　　　 94年度易字第358號
公　訴　人　臺灣基隆地方法院檢察署檢察官
被　　　告　乙○○
選任辯護人　馬金生律師
上列被告因詐欺案件，經檢察官提起公訴（93年度偵字第551 號
），本院判決如下：
    主  文
乙○○連續意圖為自己不法之所有，以詐術使人將本人之物交付
，處有期徒刑陸月，如易科罰金，以佰元折算壹日。
    事實及理由
一、犯罪事實：
    乙○○原係基隆市○○區○○路292之1號阿樂哈股份有限公
　　司（下稱阿樂哈公司）總經理，意圖為自己不法之所有，明
　　知自己於民國（下同）90年5月13日凌晨2時10分許，在基隆
    市○○路○ 號路附近，因喝酒、打架，致受有左肩骨脫臼合
    併肱骨粗隆骨折及頭部外傷之傷害，經路人送往行政院衛生
    署基隆醫院醫治，竟偽稱「於下班途中騎機車路經義三路9
    號路段，為閃躲一隻狗，緊急煞車摔倒，當場電話聯絡同事
    ，護送到基隆省立醫院急診」，連續於90年7 月12日、90年
    10月31日、91年2月6日向勞工保險局基隆辦事處申請自90年
    5 月16日至91年2月4日期間265日計新臺幣（下同）205,905
    元職業傷害傷病給付（90年5 月16日至90年7月10日、90年7
    月11日至90年10月31日、90年11月1 日至91年2月6日），及
    核退職災自墊醫療費用3616元，勞工保險局基隆辦事處轉送
    勞工保險局審核後，勞工保險局不知申請書內容有偽，而陷
    於錯誤，如數核發。嗣乙○○再於91年6 月21日以同一事由
    ，向勞工保險局申請91年2月7日至91年6 月17日之職業傷害
    給付（91年2月7日至91年6 月20日），因阿樂哈公司董事長
    蔡辰雄提出檢舉，經勞工保險局重新調查後，發現上情，而
    改依普通傷病給付標準重新核算，應領傷病給付為 1,110元
    ，總計被告詐領勞保職災傷病給付 204,795元，及核退職災
    自墊醫療費用3,616元，共計208,411元。
二、認定事實所依據之證據及理由：
（一）被告之供述：
      被告於警詢、偵查中及本院審理時均供稱，有分別於90年
      7 月12日、90年10月31日、91年2月6日向勞工保險局基隆
      辦事處申請自90年5月16日至91年2月4日期間265日計205,
      905元職業傷害傷病給付（90年5月16日至90年7月10日、9
      0年7月11日至90年10月31日、90年11月1日至91年2 月6日
      ）之事實。
（二）人證：
  １、證人庚○○於警詢時之證述，稱：被告於90年7月12日、9
      0年10月31日、91年2 月6日向勞工保險局基隆辦事處申請
      自90年5月16日至91年2 月4日期間265日計新臺幣（下同）
      205,905 元職業傷害傷病給付（90年5月16日至90年7月10
      日、90年7 月11日至90年10月31日、90年11月1日至91年2
      月6日）等語（見92年度偵字第19993號偵查卷第4頁）
  ２、證人丁○○於本院審理時之證述，稱：被告是在90年5 月
      13日凌晨4 時10分，在署立基隆醫院急診，伊是依據被告
      到院之主訴，在病歷上記載病因，在程序上不可能把別的
      病人的主訴記載在另一名病人的病歷上等語（見本院94年
      11月2日審判筆錄）。
  ３、證人己○○於本院審理時之證述，稱：伊在90年5月13日
      約4時許，有看被告由人攙扶到基隆醫院急診室就醫，當
      時被告扶著左肩說很痛，伊沒有親眼目睹被告受傷之過程
      等語（見本院94年11月16日審判筆錄）。
  ４、證人丙○○於本院審理時之證述，稱：當天不是伊送被告
      就醫，是被告在急診室打電話給伊，伊才從家中趕到醫院
      ，到醫院時只有被告一人，沒有其他人陪他，他在呻吟，
      沒有說他如何到醫院，也沒有說他騎機車的事等語（見本
      院94年11月16日審判筆錄）。
（三）書證：
      勞工保險監理委員會92年1月2日91保監審字第4291號勞工
      保險爭議事項審定書、對於卷附行政院勞工委員會92年6
      月16日勞訴字第0920007688號訴願決定書、台北高等行政
      法院93年7 月16日92訴字3773號裁定書、勞工保險被保險
      人上下班公出途中發生事故而致傷害證明書影本1 紙、阿
      樂哈股份有限公司請假單影本2 紙、考勤表、薪資表、行
      政院衛生署基隆醫院被告病歷。
（四）被告辯解及有利被告證據不採之理由：
　　  被告於本院審理辯稱：伊確實是在下班途中騎騎車，為閃
      避小狗而跌倒受傷云云。惟查，被告於90年5 月13日之急
      診病歷確實記載「Drinking & Fighting」 ，被告於90年
      5月13日4時10分至基隆醫院掛急診，同日上午10時55分離
      開急診室，由推車轉入一般病房，而同日11時之護理記錄
      記載「在11時病人由ＥＲ推車入病房，主訴有直腸癌病史
      ，89年於和信醫院作一個人工肛門，現因昨晚在卡拉ＯＫ
      喝酒時被不知名的人打傷，Ｌ手（按：左手）尤其疼痛，
      故來本院ＥＲ求治，經Dr診視後照x-ray 有fr情況故建議
      入院op治療‧‧‧」，此有被告於基隆醫院之急診病歷及
      護理記錄等資料在卷可稽；參以於當日4 時許記載該急診
      病歷之檢傷護士為丁○○，當日11時許記載護理記錄之護
      士為李嘉瑋，不同時間（4時許、11時許）、不同地點（
      急診室、一般病房），由不同之二位護士記載之病患主述
      受傷情形前後記載一致，而證人丁○○於本院審理時亦證
      稱：李嘉瑋是病房的護士，伊不認識，不可能跟他提被告
      是在卡拉ＯＫ被打之事等語（見本院94年11月6 日審判筆
      錄），且護理紀錄更有被告罹患直腸癌之主訴記載，與被
      告提出之和信治癌中心醫院乙種診斷證明書在卷可參，故
      醫院之病歷內容應可採信。又依據勞工保險被保險人上下
      班公出途中發生事故而致傷害證明書所載，被告90年5 月
      13 日下班時間為凌晨2時，事故發生時間為凌晨2 時10分
      ，惟據基隆醫院急診病歷所載，被告到達醫院時間為4 時
      10分，因此被告發生事故地點（基隆市○○路）至基隆醫
      院（信二路）僅需數分鐘時間，被告卻於4 時10分始到達
      醫院，實有違常理。準此，被告有詐領勞保職災傷病給付
      204,795元，及核退職災自墊醫療費用3,616元，共計208,
       411元甚明。另證人己○○雖證述被告是路人送醫，並由
      被告告知是騎機車閃避小狗而滑倒受傷，有本院審判筆錄
      、證明書附卷可稽，惟證人己○○自承未親眼目睹被告受
      傷，其所述均是被告轉述而來，證明書亦是在事故發生後
      91年10月左右所寫，發生日期是聽被告所說，因此，證人
      對於被告受傷之原因所為證詞，其真實性值得懷疑，再者
      ，被告主治醫師戊○○醫師出具之證明書，係事後之推論
      ，僅供參考，究其事故發生之經過如何，仍需明確之證據
      佐證，因此，證人己○○、戊○○出具之證明書，及證人
      己○○之證詞，不得作為對被告有利之證據。
（五）綜上所述，上列事證明確，前述犯罪事實已堪認定，應對
      於被告依法論罪科刑。
三、論罪科刑之理由：
    核被告所為，係犯刑法第339條第1項之詐欺取財罪及同法第
    339條第1 項、第3項之詐欺取財未遂罪。被告先後多次詐欺
    取財既遂、詐欺取財未遂犯行，時間密接，構成要件復相同
    顯係基於概括犯意為之，為連續犯，應論以一詐欺取財既遂
    罪，並加重其刑，爰審酌被告以詐術不當取得勞保給付，及
    犯後矢口否認等一切情狀，量處如主文所示之刑，並諭知易
    科罰金之折算標準，以示懲戒。
四、應適用之法律：
　　刑事訴訟法第299條第1項前段，刑法第56條、第339條第1項
    、第41條第1項前段，罰金罰鍰提高標準條例第1條前段、第
    2條，判決如主文。
本案經檢察官甲○○到庭執行職務。
中　　華　　民　　國　　94　　年　　11　　月　　30　　日
                  刑事第三庭審判長法  官  王福康
                                  法  官  王慧惠
                                  法  官  齊  潔
以上正本證明與原本無異。
對於本件判決如有不服，應於收受送達後10日內，向本院提出上
訴書狀，上訴於臺灣高等法院，並按他造當事人之人數附具繕本
。
中　　華　　民　　國　　94　　年　　11　　月　　30　　日
                                  書記官  潘端典
附錄論罪法條：
中華民國刑法第339條
(普通詐欺罪)
意圖為自己或第三人不法之所有，以詐術使人將本人或第三人之
物交付者，處5年以下有期徒刑、拘役或科或併科1千元以下罰金
。以前項方法得財產上不法之利益或使第三人得之者，亦同。
前二項之未遂犯罰之。
